【裁判字號】    95,訴,2803
【裁判日期】    951027
【裁判案由】    毒品危害防制條例
【裁判全文】
臺灣板橋地方法院刑事判決              95年度訴字第2803號
公  訴  人  臺灣板橋地方法院檢察署檢察官
被      告  甲○○
                    （另案於臺灣臺北監獄臺北分監執行中）
上列被告因違反毒品危害防制條例案件，經檢察官提起公訴（95
年度毒偵字第5625號），本院於準備程序進行中，被告就被訴之
事實為有罪之陳述，經告知被告簡式審判程序之旨，並聽取當事
人之意見後，裁定進行簡式審判程序，判決如下：
    主  文
甲○○連續施用第一級毒品，累犯，處有期徒刑捌月。
    事  實
一、甲○○有違反懲治盜匪條例案件前科，其於民國90年間因施
    用毒品案件，經臺灣士林地方法院於同年3 月27日以90年度
    毒聲字第418 號裁定送勒戒處所觀察、勒戒後，認無繼續施
    用毒品傾向，於同年6 月1 日釋放，於90年6 月9 日觀察、
    勒戒期滿，由臺灣士林地方法院檢察署檢察官於同年5 月29
    日以90年度毒偵字第341 號為不起訴處分確定；又於93年間
    因竊盜案件，經本院於93年2 月9 日以93年度簡字第381 號
    判處有期徒刑3 月，於93年3 月25日確定，於93年8 月24日
    縮短刑期執行期滿，另於94年間復因竊盜案件，經本院於94
    年4 月28日以94年度簡字第1744號判處有期徒刑4 月，於94
    年5 月30日確定，於95年1 月14日縮短刑期執行期滿；再於
    94年間因違反毒品危害防制條例案件，經本院於95年1 月20
    日以94年度訴字第1989號判處有期徒刑8 月，於95年3 月23
    日撤回臺灣高等法院95年度上訴字第734 號上訴確定，現於
    臺灣臺北監獄臺北分監執行中。詎其不思悛悔，於前開觀察
    、勒戒期滿後5 年內，復基於施用第一級海洛因毒品之概括
    犯意，自95年2 月間之某日起至同年5 月17日止，在臺北縣
    土城市某工地，將第一級毒品海洛因摻入香菸吸用，以此方
    式約每月施用第一級毒品海洛因1 次，嗣同年5 月18日晚間
    11時25分許，在臺北縣三峽鎮○○路○ 段48號其住處，為警
    查獲。
二、案經臺北縣政府警察局三峽分局報請臺灣板橋地方法院檢察
    署檢察官偵查起訴。
    理  由
一、程序部分：按除被告所犯為死刑、無期徒刑、最輕本刑為三
    年以上有期徒刑之罪或高等法院管轄第一審案件者外，於第
    一次審判期日前之準備程序進行中，被告先就被訴事實為有
    罪之陳述時，審判長得告知被告簡式審判程序之旨，並聽取
    當事人、代理人、辯護人及輔佐人之意見後，裁定進行簡式
    審判程序，刑事訴訟法第273 條之1 第1 項定有明文。經核
    本件被告甲○○所犯係死刑、無期徒刑、最輕本刑為三年以
    上有期徒刑以外之罪，其於準備程序中就被訴事實為有罪之
    陳述，經法官告知簡式審判程序之旨，並聽取公訴人、被告
    之意見後，本院爰依首揭規定，合議裁定由受命法官獨任進
    行簡式審判程序，合先敘明。
二、訊據被告於本院審理時坦承前揭事實不諱，又其於為警查獲
    後，旋經警採集之尿液檢體，送由臺灣檢驗科技股份有限公
    司以酵素免疫分析法初步檢驗，呈鴉片類、安非他命類陽性
    反應，復經氣相層析質譜儀法確認，亦有嗎啡（8101ng /ml
    ）、可待因（2278ng/ml） 、甲基安非他命（488ng/ml）、
    安非他命（302ng/ml）等陽性反應，經判定為鴉片類陽性反
    應，有該公司95年6 月5 日濫用藥物尿液檢驗報告附卷得佐
    。按海洛因經注射或吸入人體後，約百分之80於24小時內自
    尿中排出，一般而言，尿液中能否驗出嗎啡陽性反應與其投
    與量、投與途徑、採尿時間、個人體質及檢測方法之靈敏度
    有關，國外曾有文獻報導注射6 毫克之海洛因鹽酸鹽，其代
    謝物嗎啡之平均可檢出時限約為26小時，業經行政院衛生署
    藥物食品檢驗局於81年9 月8 日以藥檢1 字第8114885 號函
    述綦詳。查目前之尿液檢體毒品反應鑑驗方法，以氣相層析
    質譜儀分析法最為精確，並可排除服用藥物導致毒品偽陽性
    反應之可能性，再參諸海洛因係嗎啡經化學合成之半人工合
    成品，其毒性倍於嗎啡，其施打或吸食後，經人體代謝作用
    而分解成毒性較低之嗎啡，而於尿液中被檢測出，故吸食或
    施打海洛因或嗎啡在尿液中均以嗎啡形態被檢測出，此為本
    院職務上已知之事實，並經行政院衛生署藥物食品檢驗局上
    揭函文敘明無誤，且觀以目前一般常見施用之第一級毒品為
    海洛因，甚少或甚至未見有施用鴉片或嗎啡者，故足徵被告
    施用之第一級毒品應為海洛因。茲本件被告尿液檢體經以氣
    相層析質譜儀分析法確認，鑑出被告尿液確有嗎啡陽性反應
    ，是可確信被告於採集尿液檢體前約26小時內之某時，確曾
    施用第一級毒品海洛因。承上所述，被告之前揭自白，應合
    於事實。
三、查被告前於90年間因施用毒品案件，經臺灣士林地方法院於
    同年3 月27日以90年度毒聲字第418 號裁定送勒戒處所觀察
    、勒戒後，認無繼續施用毒品傾向，於同年6 月1 日釋放，
    於90年6 月9 日觀察、勒戒期滿，由臺灣士林地方法院檢察
    署檢察官於同年5 月29日以90年度毒偵字第341 號為不起訴
    處分確定，有臺灣高等法院被告前案紀錄表在卷可徵。綜上
    所見，本件被告施用第一級毒品海洛因犯行，事證業臻明確
    ，堪為認定，應依法論科。
四、按刑法業於95年7 月1 日修正施行，並廢除第56條關於連續
    犯之規定，此雖非直接關乎犯罪構成要件之變更，然屬刑罰
    之重大更迭，詳言之，其對行為人之論罪科刑已有變易，並
    影響法院對行為人刑罰裁判之法律效果，故為法律變更之一
    種。新修正刑法第2 條第1 項規定：「行為後法律有變更者
    ，適用行為時之法律。但行為後之法律有利於行為人。」首
    開修正前刑法連續犯之廢除，既為法律變更，是有新修正同
    法第2 條第1 項之適用，亦即應比較新舊法結果，而為適用
    。本件被告先後數次施用毒品行為，時間緊接，所犯係罪名
    相同之罪，依前述刑法修正前之通說見解，認係出於概括犯
    意所為，為連續犯，如依新法規定，應論以數罪，則科刑範
    圍將較修法前為重，是以修正前有利於被告。另刑法第47條
    復修正規定為：「受徒刑之執行完畢，或一部之執行而赦免
    後，五年以內故意再犯有期徒刑以上之罪者，為累犯，加重
    本刑至二分之一。第九十八條第二項關於因強制工作而免其
    刑之執行者，於受強制工作處分之執行完畢或一部之執行而
    免除後，五年以內故意再犯有期徒刑以上之罪者，以累犯論
    。」而修正前係規定：「受有期徒刑之執行完畢，或受無期
    徒刑或有期徒刑一部之執行而赦免後，五年以內再犯有期徒
    刑以上之罪者，為累犯，加重本刑至二分之一。」查本件被
    告不論依該條修正前後規定，均構成累犯，故此部分修正並
    無有利或不利被告可言。經整體比較結果，以修正前刑法規
    定對被告較屬有利，是應整體適用修正前之相關規定，均合
    先說明。
五、核被告所為，係犯毒品危害防制條例第10條第1 項之施用第
    一級毒品罪。其施用前揭毒品，衡情應有持有該毒品之行為
    ，然該持有之低度行為應為其施用之高度行為所吸收，不另
    論罪。其先後數犯行，時間緊接，所犯係罪名相同之罪，顯
    係出於概括犯意所為，應依修正前刑法第56條規定，以連續
    犯論擬，論以一罪，並加重其刑。查其於93年間因竊盜案件
    ，經本院於93年2 月9 日以93年度簡字第381 號判處有期徒
    刑3 月，於93年3 月25日確定，於93年8 月24日縮短刑期執
    行期滿，另於94年間復因竊盜案件，經本院於94年4 月28日
    以94年度簡字第1744號判處有期徒刑4 月，於94年5 月30日
    確定，於95年1 月14日縮短刑期執行期滿，其於有期徒刑執
    行完畢後5 年內，再犯本件有期徒刑以上之罪，為累犯，應
    依修正前刑法第47條規定，遞加重其刑。本院審酌其於受觀
    察、勒戒後，猶萌施用毒品之犯意，再犯本罪，顯見其戒除
    毒癮之意志薄弱，且未衷心悛悔，其漠視法令之禁制，恣意
    濫用藥品，行為可訾，然施用毒品祗係戕害其自己身心，並
    無加害他人，兼衡其施用毒品種類、次數、犯罪動機、目的
    、手段、犯後態度等一切情狀，爰量處如主文所示之刑。
據上論斷，應依刑事訴訟法第273 條之1 第1 項、第299 條第1
項前段，毒品危害防制條例第10條第1 項，刑法第11條前段、新
修正第2 條第1 項前段、修正前第56條、修正前第47條，判決如
主文。
本案經檢察官馬凱蕙到庭執行職務。
中    華    民    國    95    年    10    月    27    日
                  刑事第十四庭  法  官  朱敏賢
上正本證明與原本無異。
如不服本判決，應於判決送達後10日內，向本院提出上訴狀。
                                書記官  郭勝華
中    華    民    國    95    年    10    月    27    日
附錄本案論罪科刑法條：
毒品危害防制條例第10條：
施用第一級毒品者，處六月以上五年以下有期徒刑。
施用第二級毒品者，處三年以下有期徒刑。


司法院資訊處製作；財團法人民間司法改革基金會備份。
